【裁判字號】    97,訴,328
【裁判日期】    980730
【裁判案由】    違反槍砲彈藥刀械管制條例等
【裁判全文】
臺灣苗栗地方法院刑事判決               97年度訴字第328號
公  訴  人  臺灣苗栗地方法院檢察署檢察官
被      告  辛○○
選任辯護人  徐正安律師
被      告  癸○○
選任辯護人  劉正穆律師
            徐宏澤律師
被      告  丙○○
指定辯護人  本院公設辯護人庚○○
上列被告因違反槍砲彈藥刀械管制條例等案件，經檢察官提起公
訴（96年度偵字第4221號），本院判決如下：
    主    文
辛○○犯非法持有可發射子彈具殺傷力之槍枝罪，處有期徒刑肆
年陸月，併科罰金新臺幣拾萬元，罰金如易服勞役，以新臺幣壹
仟元折算壹日，扣案之改造手槍壹枝（含彈匣壹個，槍枝管制編
號：0000000000號）沒收。被訴過失傷害部分公訴不受理。
癸○○教唆犯頂替罪，處有期徒刑陸月，如易科罰金，以新臺幣
壹仟元折算壹日。
丙○○犯頂替罪，處有期徒刑捌月，緩刑貳年，並向公庫支付新
臺幣伍萬元。
    犯罪事實
一、辛○○（綽號「小明」）於民國96年8 月4 日前不詳時間，
    在不詳地點，以不詳方法，取得由仿BERETTA 廠84型半自動
    手槍製造之槍枝換裝土造金屬槍管而成、可供擊發適用子彈
    使用、具殺傷力之改造手槍1 枝（含彈匣1 個，槍枝管制編
    號：0000000000號），以及具殺傷力之子彈1 顆，而自斯時
    起未經許可持有上開槍、彈。96年8 月4 日凌晨，辛○○之
    友人癸○○（綽號「難兄」、「小胖」）邀約辛○○等多人
    ，分乘數輛小客車至苗栗縣苗栗市新東大橋一帶，協助癸○○之友人丙○○與他人談判，為助長己方聲勢，辛○○隨身
    攜帶上開槍、彈前往，惟於抵達現場之際，上開改造手槍不
    慎走火擊發，子彈彈頭擊中乘坐己方左側另一輛小客車、正
    欲下車之戊○○，致戊○○受有左胸槍傷併左上肺葉撕裂傷
    、大量氣血胸之傷害（辛○○涉嫌過失傷害部分，業據告訴
    人撤回告訴），經同行之人緊急將其送醫救治，始倖免於難
    。前述槍擊案件發生後，辛○○將上開改造手槍攜至苗栗縣
    三義鄉其友人「阿文」住處藏放。警方經初步調查，則懷疑
    係來自苗栗縣公館鄉之癸○○一方之人所為，乃商請公館鄉
    民代表會主席丁○○出面溝通、協調，勸說行為人攜帶案發
    當時擊發之槍枝向警方自首。丁○○與癸○○取得聯繫後，
    癸○○明知丙○○不曾持有任何槍枝或子彈，竟因認為整起
    事件係因丙○○而起、不應由辛○○受罰，意圖使辛○○隱
    避，口頭教唆丙○○出面頂替辛○○。丙○○同意後，先於
    96年8 月6 日下午，在丁○○服務處附近之公館鄉玉谷村「
    向陽大地」社區前廣場，取得辛○○甫自三義鄉「阿文」住
    處取回、放置在地上紙袋內之上開改造手槍，隨即於同日18
    時許，搭乘癸○○駕駛之小客車前往苗栗縣警察局苗栗分局
    ，將上開改造手槍交與警方，並基於使辛○○隱避之意圖，
    於同日晚間員警詢問時、翌（7） 日上午檢察官訊問時，接
    續虛偽供述：其持上開改造手槍與子彈前往新東大橋、誤擊
    戊○○等情，而頂替辛○○持有改造手槍、持有子彈及過失
    傷害之犯罪行為。嗣丙○○遭羈押，於96年8 月17日員警詢
    問時，主動向員警供述取得上開改造手槍與出面頂替之經過
    ，而自首接受裁判，始為檢察官指揮警方循線查獲辛○○、
    癸○○及全案情節。
二、案經戊○○及其法定代理人己○○訴由苗栗縣警察局苗栗分
    局報告臺灣苗栗地方法院檢察署檢察官偵查起訴。
    理    由
一、有罪部分：
  (一)證據能力之認定：
    1.謝仁傑、吳旺朋於警詢時所為供述（96年度偵字第3883號
      卷【下稱3883偵查卷】一第137 至140 、146 至148 頁）
      ，以及壬○○於96年12月6 日接受測謊鑑定「測後會談」
      時向測謊員所為供述（3883偵查卷二第11、16頁），均屬
      被告辛○○以外之人於審判外之言詞陳述，經被告辛○○
      之辯護人爭執其證據能力（審理卷一第89頁），且查無其
      他法律規定例外得為證據之情形，依刑事訴訟法第159 條
      第1 項，不得作為證據。
    2.按刑事訴訟法第158 條之3 規定：「證人、鑑定人依法應
      具結而未具結者，其證言或鑑定意見，不得作為證據。」
      所謂「依法應具結而未具結者」，係指檢察官或法官依刑
      事訴訟法第175 條之規定，以證人身分傳喚被告以外之人
      （證人、告發人、告訴人、被害人、共犯或共同被告）到
      庭作證，或雖非以證人身分傳喚到庭，而於訊問調查過程
      中，轉換為證人身分為調查時，此時其供述之身分為證人
      ，則檢察官、法官自應依本法第186 條有關具結之規定，
      命證人供前或供後具結，其陳述始符合第158 條之3 之規
      定，而有證據能力。若檢察官或法官非以證人身分傳喚而
      以告發人、告訴人、被害人或共犯、共同被告身分傳喚到
      庭為訊問時，其身分既非證人，即與「依法應具結」之要
      件不合，縱未命其具結，純屬檢察官或法官調查證據職權
      之適法行使，當無違法可言。而前揭不論係本案或他案在
      檢察官面前作成未經具結之陳述筆錄，係屬被告以外之人
      於偵查中向檢察官所為之陳述，本質上屬於傳聞證據，基
      於保障被告在憲法上之基本訴訟權，除該被告以外之人死
      亡、身心障礙致記憶喪失或無法陳述、滯留國外或所在不
      明而無法傳喚或傳喚不到、或到庭後拒絕陳述等情形外，
      如已經法院傳喚到庭具結而為陳述，並經被告之反對詰問
      ，前揭非以證人身分而在檢察官面前未經具結之陳述筆錄
      ，除顯有不可信之情況者外，依刑事訴訟法第159 條之1
      第2 項，仍非不得為證據。不能因陳述人未經具結，即一
      律適用本法第158 條之3 之規定，排除其證據能力（最高
      法院96年度台上字第3527號、97年度台上字第1373、2175
      號等判決意旨參照）。查壬○○於97年1 月4 日偵查中所
      為供述（96年度偵字第4221號卷【下稱4221偵查卷】第70
      至71頁），係經檢察官告知刑事訴訟法第95條所列事項後
      ，以槍砲、偽證案件犯罪嫌疑人之身分作成，壬○○陳述
      時之身分既非證人，即與「依法應具結」之要件不合，檢
      察官未命其具結，本無違法可言，前揭在檢察官面前作成
      、未經具結之陳述，並非刑事訴訟法第158 條之3 所規範
      「不得作為證據之證言」，其性質應屬被告辛○○以外之
      人於偵查中向檢察官所為之陳述。而此一傳聞證據，因壬○○於審判中經本院以證人身分傳喚到庭時，已依刑事訴
      訟法第180 條第1 項第1 款（壬○○為被告辛○○三親等
      之旁系血親）拒絕證言，客觀上無法由被告辛○○或其辯
      護人行反對詰問；又壬○○未曾主張其陳述出於任何不正
      方法或非出於自由意志，觀諸筆錄之記載，該部分訊問過
      程復無違背法定程序之處，自難認其供述有何顯不可信之
      情況。揆諸首揭說明，前揭壬○○非以證人身分而在檢察
      官面前未經具結之陳述，仍有刑事訴訟法第159 條之1 第
      2 項傳聞例外規定之適用，亦得為證據。
    3.內政部警政署刑事警察局96年10月11日刑鑑字第09601276
      33號槍彈鑑定書、96年9 月12日刑鑑字第0960127634號槍
      彈鑑定書（3883偵查卷一第274 至276 頁；審理卷一第47
      至49頁），均屬刑事訴訟法第206 條之鑑定報告，依同法
      第159 條第1 項之除外規定（參照該條立法理由），得為
      證據。
    4.內政部警政署刑事警察局96年12月18日刑鑑字第09601903
      90號鑑定書（3883偵查卷二第11頁），係該局受檢察官囑
      託對被告辛○○、丙○○及證人壬○○實施測謊鑑定後所
      出具之書面報告。查前述測謊鑑定係經受測人同意配合，
      已告知得拒絕受測，以減輕受測人不必要之壓力，測謊員
      陳逸明巡官具有良好之專業訓練與相當之經驗，測謊儀器
      （廠牌型號：Lafayette Lx-4000） 品質良好且運作正常
      ，受測人身心及意識狀態均正常，測謊環境良好，無不當
      之外力干擾（3883偵查卷二第12至14頁測謊鑑定資料表、
      第26至28頁測謊儀器測試具結書、第29頁測謊鑑定人資歷
      表參照），形式上符合測謊基本程式要件；所測試之問題
      （詳見3883偵查卷二第15至19頁）及其方法（熟悉測試法
      、區域比對法）亦具專業可靠性；前揭鑑定書所附測謊鑑
      定資料表、測謊鑑定說明書、測謊圖譜、測謊圖譜分析量
      化表（3883偵查卷二第12至25、30至62頁）復已載明鑑定
      之經過及其結果，核與法定記載要件相符，則前揭鑑定書
      自屬刑事訴訟法第206 條之鑑定報告（最高法院98年度台
      上字第2345號判決意旨參照），依同法第159 條第1 項之
      除外規定，得為證據。
    5.卷內其餘被告辛○○、癸○○、丙○○以外之人於審判外
      之言詞或書面陳述，未據檢察官、被告3 人或各辯護人於
      言詞辯論終結前聲明異議，依刑事訴訟法第159 條之5 第
      2 項規定，應視為已經當事人同意作為證據，並經本院審
      酌作成時之情況，認為適當，依前揭法條第1 項規定，均
      得為證據。
    6.扣案之改造手槍1 枝、彈頭1 個，均係以物件之存在及其
      呈現之狀態為證據資料，性質上屬物證而非供述證據，既
      無證據證明係實施刑事訴訟程序之公務員因違背法定程序
      而取得，且與本案待證事實具有自然之關聯性，亦得為證
      據。
  (二)犯罪事實之認定：
    1.前開犯罪事實，業據被告丙○○於警詢、偵訊、審理中及
      被告癸○○於本院審理時坦承不諱（3883偵查卷一第154
      至159 、167 至168 、175 至176 、195 至196 頁；審理
      卷一第38、54、74頁；審理卷二第118 至119 、121 至12
      2 頁），與乙○○、甲○○、壬○○、丁○○於偵查或審
      理中供述之情節大致吻合（3883偵查卷一第173 至177 、
      191 、247 、255 頁；4221偵查卷第70至71頁；審理卷二
      第32至34、41至43、112 至113 頁），並有丙○○96年8
      月6 日警詢筆錄、苗栗縣警察局苗栗分局扣押筆錄、扣押
      物品目錄表、扣押物品收據、丙○○96年8 月7 日偵訊筆
      錄、內政部警政署刑事警察局96年10月11日刑鑑字第0960
      127633號槍彈鑑定書、96年12月18日刑鑑字第0960190390
      號鑑定書附卷可稽（3883偵查卷一第13至28、123 至125
      、274 至276 頁；3883偵查卷二第11頁），以及改造手槍
      1 枝扣案可資佐證，足認被告丙○○、癸○○之自白與事
      實相符，事證明確，2 人之犯行均堪認定。
    2.訊據被告辛○○固坦承於案發當時應癸○○邀約前往新東
      大橋一帶，協助丙○○與他人談判，當日伊與戊○○乘坐
      不同車輛，另於96年8 月6 日前往三義鄉「阿文」住處及
      丁○○服務處等事實（審理卷一第38頁；審理卷二第120
      頁），惟矢口否認有何非法持有槍枝、子彈犯行，辯稱：
      未曾持有扣案改造手槍或以該槍枝誤擊戊○○，伊是因癸○○要求為丙○○籌措交保金與律師費用，才前往「阿文
      」住處借款，返回丁○○服務處時時，已有一塑膠袋裝之
      物品置於泡茶桌下，伊與癸○○告知可提供3 萬元後，即
      行離去，未交付扣案槍枝與丙○○等語。經查：
      (1)丙○○持往苗栗縣警察局苗栗分局、交與警方扣案之改
        造手槍1 枝，於其取得前，係以一紙袋盛裝，放置在公
        館鄉玉谷村「向陽大地」社區前廣場地上之事實，業據
        證人丙○○於偵查中及本院審理時結證明確（3883偵查
        卷一第167 至168 、175 至176 頁；審理卷二第11至13
        、15頁），此與證人乙○○於偵查、審理中證述：當天
        伊接獲丙○○通知，抵達「向陽大地」社區前廣場時，
        看見一袋以油紙袋包著的物品放在地上，事後丙○○就
        是提著那包油紙袋去自首，以及證人癸○○於審理中證
        述：當天伊在「向陽大地」社區前廣場，有看到丙○○
        手上提著一個塑膠袋等情（3883偵查卷一第176 頁；審
        理卷二第26至29、34、65頁）均稱吻合，應認無訛。而
        有關上開紙袋之來源，壬○○於偵查中已清楚供述：「
        我的確有載辛○○去三義找阿文，並從阿文那邊拿槍，
        後來又一起去向陽大地，把槍交給丙○○」、「是辛○○要我開車載他去」、「（問：當時槍是用什麼包裝？
        ）我只看到一個紙袋」、「（問：為何你事後知道紙袋
        裡面是槍？）是事後丙○○去投案之後，我才知道是槍
        」、「（問：是紙袋包的，還是油紙袋包的？）就是用
        一個塑膠袋包著，裡面黑黑小小的，形狀像是一個長條
        狀」、「（問：去三義找阿文後來又去向陽大地是同一
        天？）是。去三義後就直接去向陽大地，到向陽大地大
        概下午1 、2 點」、「（問：那天是幾點到阿文家？）
        應該是下午了，大概1 點多」等語（4221偵查卷第70至
        71頁）。衡酌壬○○與被告辛○○為叔姪關係，無事證
        足認有何怨隙糾紛，本於親屬情誼，其僅有隱諱不利被
        告辛○○之事實、迴護被告辛○○之動機，斷無虛構不
        利被告辛○○之事實、陷被告辛○○於罪之理由，且前
        揭偵查中陳述係在甫經測謊鑑定，結果顯示就關鍵問題
        呈不實反應（3883偵查卷二第16頁），心防已遭突破之
        狀態下所為，當時仍故為虛偽供述之可能性甚低，又其
        所述情節與丙○○、乙○○、癸○○等人所述並無明顯
        矛盾或不能連貫之情形，應認壬○○前揭供述內容大抵
        貼近事實，而堪予採信，被告所辯前往「阿文」住處僅
        在替丙○○籌措交保金與律師費用乙節，並非可信（即
        便兼有此一目的，亦顯示丙○○所頂替之犯人為被告辛○○，否則其不須為無私誼之丙○○個人之事如此熱心
        奔波）。則丙○○出面「自首」（實為頂替）時持交警
        方扣案之改造手槍，確係被告辛○○所提供，甫由被告
        辛○○於當日下午自三義鄉其友人「阿文」住處取得，
        並攜至「向陽大地」社區前廣場之事實，應堪認定。
      (2)依證人丁○○於本院審理時證述之內容，可知：苗栗
        縣警察局苗栗分局偵查隊（丁○○稱為刑事組）懷疑癸○○等人涉案，商請丁○○出面溝通、協調，勸說「真
        正行為人」攜帶「案發當時擊發之槍枝」向警方自首，
        丁○○與癸○○取得聯繫後，癸○○、丙○○、被告
        辛○○等人於96年8 月6 日自行前往丁○○服務處，協
        調後丙○○向警方自首（審理卷二第111 至113 頁）；
        據證人癸○○於審理中之證述，則可知：96年8 月6
        日協調之前，丁○○曾向癸○○表示：案發當天有去（
        新東大橋）的人要全部出面、一起前往服務處，協調
        當天，癸○○未通知曾於案發當天前往新東大橋之甲○○、謝仁傑、吳旺朋、乙○○等人，僅聯絡丙○○、被
        告辛○○到場（審理卷二第57至59、64頁）。警方透過
        丁○○向癸○○等人傳達之訊息，除要求行為人主動出
        面自首外，同時強調必須交出「案發當時擊發之槍枝」
        ，衡情若癸○○等人之中，無人曾經持有該槍枝，根本
        無法交出該槍枝，此不但與警方要求行為人自首之前提
        不符，客觀上警方亦無可能循線查獲足以認定癸○○等
        人犯罪嫌疑之積極證據，使其中任何人受刑事訴追，則
        癸○○等人實無必要冒著為警識破究責之風險，特意另
        覓1 枝與槍擊案件無關之槍枝，推由丙○○持交警方自
        首，承擔原本無人必須承擔之刑責。而丁○○為釐清案
        情，於96年8 月6 日協調前，原係指示癸○○邀集所有
        案發當天前往新東大橋之人到場，然在丁○○所指之人
        中，癸○○置甲○○、謝仁傑、吳旺朋、乙○○等人（
        其中僅甲○○住頭份鎮，與公館鄉距離較遠）於不顧，
        僅聯絡丙○○、被告辛○○2 人前來，由此亦可見癸○○深知只需該2 人到場，便足以達到警方與丁○○之要
        求，亦即丙○○已願以「真正行為人」之身分持槍出面
        自首，自首所需「案發當時擊發之槍枝」則可由被告辛○○提供。綜合以上事證，被告辛○○自「阿文」住處
        取回、供丙○○持交警方扣案之改造手槍，確係案發當
        時擊發之槍枝乙節，亦堪認定。
      (3)本件槍擊案件發生翌日，即96年8 月5 日，被告辛○○
        、癸○○、丙○○、乙○○等人曾在公館鄉鶴岡某友人
        住處前碰面，共同討論各人所知案發過程及責任歸屬，
        此為證人乙○○、丙○○、癸○○所一致證述之事實（
        審理卷二第25至27、35至36、67至69頁）。於本院審理
        時，乙○○進一步證稱：當天討論過程中，被告辛○○
        曾說「那時候也就這樣開，不曉得為什麼會打到自己人
        」（審理卷二第26、27頁），丙○○亦指出：被告辛○○說「我這樣子開，怎麼可能會開到自己人，我怎麼會
        那麼笨」（審理卷第35頁），由2 人具體、明確且互核
        相符之證述，已足徵被告辛○○自知、自承於案發當天
        攜帶槍彈前往新東大橋，前述槍擊案件係其所為等事實
        ，僅就誤擊戊○○之原因感到費解而已。儘管就同一討
        論過程，癸○○係表示：沒有聽到被告辛○○這樣說，
        不知道他們在討論什麼，只相約隔天去代表主席的辦公
        室云云（審理卷二第68至69頁），惟癸○○不論在本案
        之發生或事後之處理均居於主導者之地位，當天在該處
        聚會討論，亦是由癸○○聯絡邀集（審理卷二第69頁）
        ，意在還原事實，決定責任歸屬，以回應丁○○之要求
        ，其豈有可能對在場之人討論內容一無所知？參以癸○○先前為使辛○○隱避，教唆丙○○頂替之事實，其此
        部分證述顯有避重就輕、迴護被告辛○○之嫌，可信度
        較低，不足採憑。此外，於本案偵查中，檢察官曾囑託
        內政部警政署刑事警察局對被告辛○○實施測謊，經該
        局使用熟悉測試法、區域比對法等具專業可靠性之鑑定
        方法，對被告辛○○進行測謊鑑定，鑑定結果為：「受
        測人辛○○於測前會談否認案發當天（96.08.04）是渠
        開的槍，經測試結果，呈不實反應」，亦有該局96年12
        月18日刑鑑字第0960190390號鑑定書可參（3883偵查卷
        二第11頁），益證被告辛○○辯稱未曾持槍誤擊戊○○
        之情節為不實，要難採信。被告辛○○既為案發當時持
        槍誤擊戊○○之人，而其提供丙○○持交警方扣案之改
        造手槍，確為案發當時擊發之槍枝，有如前述，準此，
        其於96年8 月4 日前不詳時間即已取得並非法持有扣案
        改造手槍及（擊中戊○○之）子彈，案發當天隨身攜帶
        前往新東大橋，再於案發後將槍枝攜至「阿文」住處藏
        放等事實，自均堪認定。
      (4)扣案改造手槍1 枝，經內政部警政署刑事警察局以性能
        檢驗法鑑定結果，認係改造手槍，由仿BERETTA 廠84型
        半自動手槍製造之槍枝，換裝土造金屬槍管而成，擊發
        功能正常，可供擊發適用子彈使用，具殺傷力；自戊○○體內取出扣案之彈頭1 個，經該局以比對顯微鏡比對
        法鑑定結果，認係直徑9.0mm 之土造金屬彈頭，分別有
        該局96年10月11日刑鑑字第0960127633號、96年9 月12
        日刑鑑字第0960127634號槍彈鑑定書在卷為憑（3883偵
        查卷一第274 至276 頁；審理卷一第47至49頁）。又扣
        案之彈頭1 個既能經由槍枝擊發，穿透人體皮肉層，射
        入戊○○體內，其與彈殼、裝藥、底火組合而成，原由
        被告辛○○持有之子彈1 顆亦具有殺傷力，殊無疑問。
      (5)被告辛○○之辯護人雖以：自戊○○體內取出之彈頭1
        個，經送內政部警政署刑事警察局，與扣案改造手槍試
        射彈頭比對結果，其上特徵紋痕不足，無法確認是否由
        同一槍枝所擊發，經送中央警察大學鑑定，亦因無與該
        彈頭相同材質及構造彈頭之子彈可供試射，無法進行比
        對鑑定，顯然無法證明戊○○係為扣案改造手槍所傷，
        當無法推論戊○○之槍傷係被告辛○○行為所致；縱扣
        案改造手槍係被告辛○○提供，其取得並提出槍枝之緣
        由為供丙○○投案交警頂替罪責之用，從拿取到交付時
        間不過十餘分鐘，主觀上顯無持之並占有之意，不構成
        非法持有槍枝罪責等語，為被告辛○○辯護。然查：本
        件扣案槍枝經鑑定為改造手槍，扣案彈頭經鑑定為土造
        金屬彈頭，均已如前述，可供比對之特徵紋痕不足，乃
        一般土（改）造槍械、子彈其製造手法與材質使然，本
        難期待獲得精確之鑑定結果，況由證人戊○○於審理中
        證稱：我坐的車停在最左邊，剩下的車都在右前方或右
        邊，當時我們的車是並排停車，我從右後座下車時，右
        腳剛跨出去，身體轉向右側，胸前就中彈了，子彈是從
        車輛右側飛來等情（審理卷二第73至82頁），對照證人
        甲○○於警詢時所述：「戊○○被開槍的方向，是自己
        人站立的方向，對方都在左後方，距離都有十幾公尺遠
        ，不可能是他方所開槍」等語（3883偵查卷一第47頁）
        ，已足以研判戊○○係遭己方不同車之人持槍誤擊，而
        被告辛○○不但曾自承「開槍打到自己人」，更不懼途
        中為警查獲，於丙○○欲「自首」之日，特地取出扣案
        改造手槍供丙○○持交警方，種種間接證據無不顯示被
        告辛○○即為持槍誤擊戊○○之人，扣案改造手槍即為
        案發時被告辛○○所持槍枝，且已達於通常一般之人均
        不致有所懷疑之程度，則本案縱未能經由鑑定直接證明
        自戊○○體內取出之彈頭係扣案改造手槍所擊發，於犯
        罪事實之認定實無影響。又被告辛○○係於96年8 月4
        日前某不詳時間即已取得並非法持有扣案改造手槍及（
        擊中戊○○之）子彈，僅於案發後暫攜至三義鄉「阿文
        」住處藏放，此經本院認定如前，其並非於96年8 月6
        日將扣案改造手槍提供予丙○○持交警方前，始開始持
        有該槍枝，其最初取得槍枝、子彈之目的顯非交與警方
        ，復已將槍枝及子彈置於自己實力支配之下，持續持有
        相當時間，自應成立非法持有罪（最高法院91年度台上
        字第7088號判決意旨參照），辯護人所陳被告辛○○不
        具非法持有之故意云云，亦不能引為對被告辛○○有利
        之認定。
      (6)由上述各節參互佐證，被告辛○○非法持有槍枝、子彈
        之事證已臻明確，其否認犯罪所持辯解及辯護人之辯護
        意旨均不足採，犯行洵堪認定，應依法論科。
  (三)論罪科刑之理由：
    1.被告辛○○所為，係犯槍砲彈藥刀械管制條例第8 條第4
      項之未經許可持有可發射子彈具有殺傷力之改造手槍罪、
      同條例第12條第4 項之未經許可持有子彈罪。被告癸○○
      所為，係教唆犯刑法第164 條第2 項之頂替罪，應依其所
      教唆之頂替罪處罰之。被告丙○○所為，係犯刑法第164
      條第2 項之頂替罪。
    2.被告辛○○同時取得改造手槍1 枝、子彈1 顆而持有之，
      係以1 行為觸犯前開2 罪名，為想像競合犯，應從一重之
      未經許可持有可發射子彈具有殺傷力之改造手槍罪處斷。
    3.被告丙○○先後於96年8 月6 日警詢時、96年8 月7 日偵
      訊時，2 次為不實之供述，均係為達到隱避辛○○犯罪之
      同一目的，且侵害之法益同一，為接續犯。其中於96年8
      月7 日偵訊時為不實供述而頂替之犯行，未據起訴，既與
      經起訴及本院論罪科刑部分具接續犯之實質上一罪關係，
      自為起訴效力所及，本院得併予審理，附此敘明。
    4.公訴意旨認被告丙○○於96年8 月6 日下午，在公館鄉「
      向陽大地」社區前廣場，取得上開改造手槍而持有之行為
      ，另涉犯槍砲彈藥刀械管制條例第8 條第4 項之罪嫌。然
      按未經許可無故持有手槍及彈藥罪，係將手槍及子彈置於
      自己實力支配之下，且須有持續持有相當時間之意圖，始
      足當之（最高法院91年度台上字第7088號判決意旨參照）
      。查被告丙○○固未經許可持有槍枝，惟根據卷內事證，
      其確其於取得槍枝後不久，便乘坐癸○○駕駛之小客車直
      奔警局，將槍枝交與警方，且取得槍枝之原因，係為符合
      警方對自首人「提出案發當時擊發之槍枝」之要求，持有
      之本意即在交與警方，觀諸上情，自難認被告丙○○有持
      續持有槍枝相當時間之意圖。此猶如拾獲槍枝隨即送交警
      方，其持有固未經許可，卻不能認係為自己持有之意思，
      亦不能認無正當原因，進而認有何不法，遽以非法持有槍
      枝罪責相繩。雖被告丙○○持槍之真正目的，夾雜交槍與
      警方及頂替犯人二項，有方法目的關係，惟目的不法，並
      不能影響或推論其方法亦屬不法，從而被告丙○○固犯頂
      替罪，不能因此否定其交槍與警方之正當性。綜上所述，
      檢察官認被告丙○○涉有非法持有槍枝罪嫌，尚屬誤會，
      惟檢察官認此部分與被告丙○○頂替之犯行成立想像競合
      犯，具裁判上一罪關係，爰不另為無罪之諭知。
    5.被告丙○○於所犯頂替罪未發覺之前，主動向有偵查犯罪
      職權之公務員（苗栗縣警察局苗栗分局員警）告知，而不
      逃避接受裁判，符合自首規定，爰依刑法第62條前段減輕
      其刑。
    6.審酌被告辛○○、丙○○均無前科，被告癸○○有傷害前
      科（不構成累犯），有臺灣高等法院被告前案紀錄表可查
      （審理卷一第6 至10頁），被告辛○○無視法律禁止，擅
      自取得而持有改造手槍及子彈，且為助長談判聲勢而隨身
      攜帶外出，對不特定人之生命、身體安全已形成重大威脅
      ，更於案發時、地不慎走火擊發，致生戊○○身體受傷之
      實際損害，犯後拒不出面承擔犯行，並提供槍枝予丙○○
      持往警局頂替，足以誤導檢警機關偵查方向，於警詢、偵
      查至本院審理時始終矢口否認犯行，使檢察官、法院均須
      多方調查證據以釐清案情，耗費大量司法資源，足認欠缺
      悔意；被告癸○○於案發後認事件係因丙○○而起，為迴
      護案發當時經其邀請到場之友人辛○○，乃教唆丙○○出
      面頂替，亦足以誤導檢警機關偵查方向，造成司法資源無
      端耗費，犯後於警詢、偵查中曾否認犯行，惟於審理中已
      知坦白承認，態度尚佳；被告丙○○受癸○○教唆，持辛○○提供之槍枝前往警局頂替辛○○，首先影響檢察官對
      案情之掌握與偵查方向，造成後續司法資源之浪費，惟於
      檢察官指揮員警調查時已自首犯行，此後詳為供述案情，
      使檢察官得以查獲辛○○、癸○○，稍加彌補其犯行對社
      會所產生之危害，再參酌被告辛○○、癸○○均為高職畢
      業學歷，被告丙○○為國中畢業學歷之智識程度，被告辛○○、丙○○均未婚，業工，被告癸○○與妻離異，獨力
      撫育年僅7 歲之子，以經營刺青店為業之生活狀況，以及
      檢察官對被告3 人具體求刑之意見等一切情狀，分別量處
      如主文所示之刑，並就被告辛○○部分諭知罰金易服勞役
      、被告癸○○部分諭知徒刑易科罰金之折算標準。
    7.被告丙○○未曾因故意犯罪受有期徒刑以上刑之宣告，其
      年紀尚輕，思慮不周，於本件槍擊案件發生後，因受癸○○唆使，認為整起事件因己而起，一時失慮，同意持槍頂
      替辛○○而觸法，犯後僅11日即知所悔悟，自首犯行，並
      詳細交代取得槍枝與出面頂替之經過，協助檢察官釐清案
      情，進而查獲辛○○、癸○○，參以其於偵查中曾遭羈押
      並禁止接見通信達近1 個月之久，堪認歷此偵、審程序及
      科刑之教訓，當知警惕而無再犯之虞，本院認前開所宣告
      之刑，以暫不執行為適當，爰依法併諭知緩刑2 年，以啟
      自新。另斟酌被告丙○○犯罪之情節、犯後態度及資力，
      命其向公庫支付新臺幣5 萬元，以符社會正義。
    8.扣案之改造手槍1 枝（含彈匣1 個，槍枝管制編號：0000
      000000號）具有殺傷力，已如前述，自屬違禁物，應依刑
      法第38條第1 項第1 款沒收之。自戊○○體內取出扣案之
      彈頭1 個，則不屬槍砲彈藥刀械管制條例所規範之子彈，
      非違禁物，不予宣告沒收，併此說明。
二、不受理部分：
  (一)公訴意旨略以：被告辛○○於96年8 月4 日3 時許，持上開
    具殺傷力之改造手槍（內有具殺傷力之子彈1 顆）抵達新東
    大橋時，應注意謹慎防止走火誤擊他人，依當時情形亦無不
    能注意之情事，竟疏未注意，導致上開手槍走火誤擊同方之
    戊○○，致其受有左胸槍傷併左上肺葉撕裂傷、大量氣血胸
    之傷害，經緊急送往林口長庚醫院開刀切除肺葉片，始倖免
    於難。
  (二)按告訴乃論之罪，告訴人於第一審辯論終結前，得撤回其告
    訴；告訴經撤回者，應諭知不受理之判決，刑事訴訟法第23
    8 條第1 項、第303 條第3 款分別定有明文。
  (三)查本件告訴人戊○○、己○○告訴被告辛○○過失傷害部分
    ，公訴人認被告辛○○係觸犯刑法第284 條第1 項之罪，依
    同法第287 條規定，須告訴乃論。茲據告訴人2 人於98年6
    月30日本院審理時撤回告訴，有審判筆錄及刑事撤回告訴狀
    可稽（審理卷第115 、142 頁），依照首開說明，自應諭知
    不受理之判決。
三、適用之法律：
  (一)刑事訴訟法第299 條第1 項前段、第303 條第3 款。
  (二)槍砲彈藥刀械管制條例第8 條第4 項、第12條第4 項。
  (三)刑法第11條前段、第55條、第42條第3 項、第38條第1 項第
    1 款、第29條、第164 條第2 項、第41條第1 項前段、第62
    條前段、第74條第1 項第1 款、第2 項第4 款。
  (四)刑法施行法第1 條之1 第1 項、第2 項前段。
本案經檢察官黃智炫到庭執行職務。
中    華    民    國    98    年    7     月    30    日
                  刑事第一庭    審判長法  官  劉興浪
                                      法  官  黃佩韻
                                      法  官  羅貞元
以上正本證明與原本無異。
如不服本判決應於收受判決後10日內向本院提出上訴書狀，並應
應敘述具體理由。其未敘述上訴理由者，應於上訴期間屆滿後20
日內向本院補提理由書 (均須按他造當事人之人數附繕本)「 切
勿逕送上級法院」。告訴人或被害人如對本判決不服者，應具備
理由請求檢察官上訴，其上訴期間之計算係以檢察官收受判決正
本之日期為準。
                                      書記官  王月香
中    華    民    國    98    年    8     月    3     日
附錄論罪科刑法條：
槍砲彈藥刀械管制條例第8 條第4 項
未經許可，持有、寄藏或意圖販賣而陳列第1 項所列槍枝者，處
3 年以上10年以下有期徒刑，併科新臺幣700 萬元以下罰金。
槍砲彈藥刀械管制條例第12條第4 項
未經許可，持有、寄藏或意圖販賣而陳列子彈者，處5 年以下有
期徒刑，併科新台幣300 萬元以下罰金。
中華民國刑法第164 條
藏匿犯人或依法逮捕拘禁之脫逃人或使之隱避者，處2 年以下有
期徒刑、拘役或5 百元以下罰金。
意圖犯前項之罪而頂替者，亦同。


司法院資訊處製作；財團法人民間司法改革基金會備份。
